【裁判字號】    90,竹簡,386
【裁判日期】    900824
【裁判案由】    損害賠償
【裁判全文】
臺灣新竹地方法院民事判決  九十年度竹簡字第三八六號
    原      告  甲○○
    被      告  乙○○
右當事人間請求損害賠償事件，本院判決如左：
    主      文
被告應給付原告新臺幣壹萬元。
原告其餘之訴駁回。
訴訟費用由被告負擔百分之三，餘由原告負擔。
    事實及理由
一、原告訴之聲明：被告應給付原告新台幣（下同）三十萬元。
二、事實摘要：
  （一）原告起訴主張被告於民國八十九年十月二十二日下午四時許五十分許，在新
        竹市○○路二五二號前，持水管將其打傷，造成其左臉頰挫裂傷，且當時被
        告並以「幹你娘」等語對其公然侮辱，致其名譽亦遭受侵害，因被告上開行
        為，其受有精神上之損害，爰依民法第一百九十五條之規定，請求精神上損
        害賠償計三十萬元等情。
  （二）被告則以當時伊係在嘉華影城附近，原告從反方向走來，當時看到有個頭戴
        墨西哥草帽，頭髮長及背部，身穿紅色上衣但剪成胸造型，下身穿牛褲，但
        露出一半的臀部之人即原告，故多看了兩眼，原告即稱「看什麼看欠揍啊」
        等語，之後其僅對之稱「變態」等語即離開。但原告仍從後方追來至經國路
        附近，當時原告手上提有塑膠袋內裝鬧鐘，被告見原告走來即叫原告回去，
        但原告繼續往被告方向走來，才隨手自地上撿起一根水管，此時原告即持手
        上所拿東西往被告身上揮來，被告始本能的將水管往原告身上揮去，致打到
        原告臉部。故是原告先攻擊被告，且被告並無以三字經罵原告等語，資為抗
        辯。
三、法院之判斷：
  （一）原告主張之上開事實，有南門醫院診證明書乙紙附於台灣新竹地方法院檢察
        署九十年度偵字第一九五五號卷第十五頁可稽，亦為被告所不爭，被告雖以
        上開情詞置辯，惟證人劉  珊於警訊中證稱，在八十九年十月二十二日下午
        四時五十分許，有看見一名男子即被告，騎乘一輛機車從中正路往南寮方向
        行經中正路二五二號前與一位穿紅色衣服男子即原告，發生口角，當時騎機
        車男子用三字經罵原告，並說看什麼之後就從機車上面拿了一支塑膠水管，
        打傷原告之臉部。就當時所看到的是騎機車之被告吐口水剛好吐在原告旁邊
        ，原告看了被告一眼就遭被告以三字經罵他，並將原告打傷等語（見上開偵
        查第三十五頁），並經上開證人指認被告口卡無訛，而被上開行為亦經本院
        刑事庭判決傷害及公然侮辱罪刑，業據本院依職權調閱本院九十年度竹簡字
        第二八七號刑事卷，查核無訛，堪信原告之主張為真實。
  （二）按不法侵害他人之身體、健康、名譽、自由、信用、隱私、貞操，或不法侵
        害其他人格法益而情節重大者，被害人雖非財產上之損害，亦得請求賠償相
        當之金額。民法第一百九十五條第一項前段定有明文。又名譽被侵害者，關
        於非財產上之損害，加害人雖亦負賠償責任，但以相當之金額為限，民法第
        一百九十五條第一項定有明文，所謂相當，自應以實際加害情形與其名譽影
        響是否重大，及被害者之身分地位與加害人經濟狀況等關係定之。最高法院
        四十七年台上字第一二二一號判例可資參照。所謂名譽受損害，必須依社會
        觀念，足認其人之聲譽，已遭貶損而言，亦即該人在社會上之評價是否已遭
        貶損為斷。查被告對原告所為傷害及公然侮辱之事實，業如前述，而被告以
        三字經「幹你娘」之言詞辱罵原告時，係下午四、五時左右之大馬路上，且
        為證人即於中正路二五四號喬美通訊公司上班之店員見聞，堪認被告上開辱
        罵行為足使附近店家及來往之行人所得聽聞，堪認被告上開行為已足以貶損
        原告在社會之評價，致其名譽遭受損害，是原告主張被告應負損害賠償任而
        請求精神慰撫金，尚屬可採。本院審酌原告為高中畢業，之前係在工廠上班
        ，月薪約二萬元左右，曾販售過裝飾品，現尚有一些不動產；而被告為高中
        肄業，目前在工廠做工，平均月收入為二萬元，現已離婚，有二個小孩及父
        母須其扶養等兩造身份、地位、經濟狀況暨原告因被告持水管毆打所受為臉
        部挫傷之傷害，另兩造係起因於口角爭執，被告始進而為上開行為等侵害情
        節、態樣及程度，認原告請求精神上損害賠償以一萬元為適當，逾此範圍之
        請求，為無理由。
  （三）從而，原告主張依侵權行為之法律關係，訴請被告給付一萬元，洵屬有據，
        應予准許，超過部分之請求，即乏所據，應予駁回。
  （四）本件為判決基礎已臻明確，兩造其餘攻擊、防禦方法及提出未經援用之舉證
        ，經本院審酌後核與判決之結果無影響，爰不一一論駁，附此敘明。
  （五）結論：本件原告之訴為一部有理由，一部無理由，依民事訴訟法第七十九條
        但書，判決如主文。
中      華      民      國    九十      年      八      月    二十四    日
                                  臺灣新竹地方法院新竹簡易庭
~B法      官  王鳳儀
右為正本，係照原本作成。
如對本判決上訴，須於判決送達後廿日內向本院提出上訴狀。
~B法院書記官  彭連喜
中      華      民      國    九十      年      八      月     二十四   日


司法院資訊處製作；財團法人民間司法改革基金會備份。
